【裁判字號】    90,上訴,379
【裁判日期】    900424
【裁判案由】    誣告
【裁判全文】
臺灣高等法院臺中分院刑事判決                      九十年度上訴字第三七九號
    上  訴  人  乙○○
    即  被  告
    自  訴  人  丙○○
右上訴人因誣告案件，不服臺灣台中地方法院八十九年度自字第八三四號中華民國八
十九年十二月二十九日第一審判決，提起上訴，本院判決如左：
      主  文
上訴駁回。
      事  實
一、乙○○為平陽美術印刷企業股份有限公司 (下稱平陽公司)之負責人，該公司與
    丁○○ (乙○○之公公)所負責之益廷實業有限公司 (下稱益廷公司)、乙○○為
    負責人之昕特有限公司 (下稱昕特公司)，其股東、董監事大都為丁○○家族之
    人，為家族公司，實際上均由丁○○負責。該等公司因財務困難，遂於民國（民
    國）八十五年二月十三日由丁○○以益廷公司、昕特公司之名義與丙○○所經營
    之明豐股份有限公司 (下稱明豐公司)訂定合夥股份讓與約書，約定結束昕特公
    司、益廷公司，另與自訴人成立秦旻股份有限公司 (下稱秦旻公司)，由丙○○
    擔任新公司之負責人，所經營業務仍為相同。上開合約書第一條雖約定該公司所
    有生財器具等轉讓新公司，未明示包括平陽公司之標章 (經濟部中央標準局核准
    註冊第00000000號標章），但實際上雙方約定包括在內，秦旻公司依法
    可以使用。詎乙○○意圖使丙○○受刑事處分，明知上開股份轉讓契約書包括秦
    旻公司可以使用上開標章之權利，竟虛構事實，誣指自訴人無權使用上開標章，
    以秦旻公司使用上開標章於兒童玩具產品違反商標法為由，於八十七年五月十四
    日訴由台灣台中地方法院檢察署檢察官指揮警方人員在秦旻公司營業處，查扣有
    前開服務標章、製造類型為Ｇ２、Ｇ３之兒童玩具產品，經檢察官提起公訴後，
    嗣經本院判決丙○○無罪確定在案。
二、案經丙○○向原審法院提起自訴。
      理  由
一、訊據上訴人即被告（以下簡稱為被告）乙○○坦承案外人丁○○於前開時間有以
    益廷公司、昕特公司之名義與明豐公司之負責人即自訴人丙○○簽訂上開合夥股
    份讓與契約書及嗣曾告訴自訴人違反商標法，現該案業經本院判決無罪確定在案
    等事實不諱，惟矢口否認有誣告之犯行，辯稱：上開股份讓與契約書係丁○○與
    自訴人所簽訂，伊並未參與，且上開契約僅約定益廷公司、昕特公司所有生財器
    具等轉讓新公司（即秦旻公司），並未約定讓與之標的包括平陽公司之標章在內
    ，且平陽、益廷、昕特公司之股東、公司組織體均不同，並非同一家公司，故平
    陽公司之標章並未轉讓予秦旻公司。嗣因秦旻公司未經平陽公司之同意而擅自製
    造販賣貼有平陽公司標章之兒童玩具產品，伊始代表平陽公司對自訴人提出告訴
    ，並非誣告云云。經查（一）右開犯罪事實迭據自訴人指訴綦詳，核與證人即上
    開股份讓與契約書之見證人甲○○結證：「平陽、益廷、昕特等三家公司實際上
    係同一公司，因丁○○後來發生財務困難，希望自訴人幫忙，雙方遂訂立合夥股
    份讓與契約書，並由我當見證人，當時雙方在協議時曾約定平陽、益廷、昕特等
    三家公司所有廠房、龍井及深圳公司均歸新公司，然後丁○○全家到新公司上班
    ，丁○○並表示平陽公司之商標全歸新公司，且特別提起商標00000000
    號標章歸新公司所有，我也當場向丁○○索取公司執照，以免他繼續經營，但丁○○不交出來」等語相符（見調閱之本院八十九年度上易字第四九二號違反商標
    法刑事卷），並有上開合夥股份讓與契約書、中華民國商標註冊證、本院院八十
    九年度上易字第四九二號刑事判決等影本各一份附卷足證。(二)被告於本院前案
    （即本院八十九年度上易字第四九二號違反商標法案件）偵訊時亦自承平陽、昕
    特及益廷公司為同一家公司，負責人不同等情（見八十八年五月七日訊問筆錄）
    ，此與證人甲○○上開所供「平陽、益廷、昕特等三家公司實際上係同一公司」
    等情相符。而平陽公司、昕特公司登記之代表人均為乙○○即被告，有平陽公司
    、昕特公司公司執照影本各一紙附於前案卷可憑，且昕特公司股東乙○○、歐自
    奮、陳淑禎、歐素梅、歐自發五人，均為平陽公司股東，有昕特公司董事、股東
    名單、平陽公司股東名簿影本各一份附於前案卷內可稽，另上開合夥股份讓與契
    約書立契約書欄署名甲方係自訴人丙○○簽名蓋章，乙方（指昕特公司、益廷公
    司）二欄位均由丁○○簽名蓋章，亦有合夥股份讓與契約書足按，其負責人為被
    告之昕特公司亦由益廷公司之負責人丁○○以自已名義簽署該契約，另被告於前
    案亦自承簽定上開契約時其並不在場，都由丁○○負責，因公司財務有困難，就
    找自訴人幫忙，都是丁○○負責，詳情其不清楚等語，益見平陽、昕特及益廷公
    司等三公司名義雖不同，但實際上係同一公司，且實際上均由丁○○負責處理，
    委無可疑。(三)上開合夥股份讓與契約書記載乙方（指昕特公司、益廷公司）現
    有昕特公司與益廷公司含所有之生財器具、庫存財料以二千萬元轉讓給新公司等
    情，雖未論及註冊第00000000號標章商標圖樣可供新公司使用，惟被告
    於前案偵訊時就公訴人訊問其「妳沒有將平陽與他合作，為何把正本（指商標註
    冊證）交他」一節，答以「使用權可以給他使用秦旻公司商標」，「當初合併這
    樣說的，因後來有一些問題」（見臺灣臺中地方法檢察署八十八年偵續字第一０
    五號卷第二十一頁反面），亦與證人甲○○上開所供「該契約係因丁○○財務困
    難，希望丙○○ (即自訴人)幫忙，當時協議所有廠房、龍井及深圳之公司均歸
    新公司，然後丁○○全家到新公司上班，丁○○並表示平陽公司商標歸新公司所
    有，且特別提起商標00000000號標章歸新公司所有，我也當場向丁○○
    索取公司執照以免其繼續經營，但丁○○不交出來」等語相符，足見丁○○與自
    訴人簽訂上開合夥股份讓與契約書時，確另有約定秦旻公司可使用平陽公司之上
    開標章無疑。(四)證人歐素梅於前案偵訊中雖稱：冠中商標事務所正本（指商標
    註冊證）寄至秦旻公司還我，因被告係秦旻公司負責人即私下留存，我打電話去
    「冠中」，「冠中」表示已寄至秦旻公司等語，另證人即冠中商標事務所員工李
    建宏證稱：「平陽公司有委託我們辦理商標，商標註冊證於八十五年八月十七日
    核發下來，我們即寄至潭子鄉平陽公司，但他們沒在該處，他們說沒收到，之後
    我們又重新寄發」等語，但查平陽公司所在地係臺中市南區光明六巷二００弄二
    三號，有公司執照影本一份附於前案可參，倘該商標註冊證應係寄送至平陽公司
    ，何以寄送至臺中縣潭子鄉○○路○段一六五巷六號秦旻公司處？且丁○○、歐
    素梅父女經秦旻公司代表人即自訴人告訴其等父女侵占秦旻公司款項並經原審均
    判處有期徒刑八月，有原審八十六年易字二００九號刑事判決影本一份附於前案
    卷可參，而本件被告乙○○又係丁○○之媳婦，證人歐素梅與丁○○等二人與被
    告乙○○即屬至親，且歐素梅與丁○○等二人與本件自訴人因案涉訟，並遭法院
    判刑在案，其二人之證詞，顯未足遽信。另證人即隆元印刷公司負責人江壽恩於
    前案審理中證稱渠係負責印製平陽、昕特、益廷及秦旻公司等四公司之包裝套，
    渠和秦旻公司交易時係由歐素梅下定單，包裝套上圖樣都和平陽、昕特等公司交
    易時相同，歐素梅於秦旻公司時期下定單有要求印製之外包套和平陽、昕特公司
    時期者相同等語，復稱渠最早是和平陽公司交易，後來平陽公司財務困難，其後
    發票改為昕特公司，過沒多久又要渠至秦旻公司收帳，都是歐素梅要求的等語，
    而被告自承夫妹歐素梅確曾任職秦旻公司一節，復有秦旻公司薪資、伙食津貼、
    加班費印領清冊附於前開偵查卷可稽，另歐素梅手書致往來廠商通知書，略稱：
    平陽公司自八十五年三月一日起所有業務轉移至秦旻公司，請將所有訂單更改公
    司抬頭、以秦旻公司發票請款等語，足徵證人江壽恩於前案審理證稱歐素梅為秦
    旻公司下定單等情應非虛妄，堪足採信。又印有系爭服務標章商標圖樣之產品外
    包裝自平陽、昕特、益廷及秦旻公司等四公司均係相同，且均係由證人即平陽、
    昕特及益廷等三公司之實際負責人丁○○之女歐素梅下定單且要求包裝相同，倘
    非已同意秦旻公司使用該標章，豈能致之。(五)又歐素梅為丁○○之女、被告之
    夫妹，既負責益廷公司、昕特公司、平陽公司、秦旻公司四家公司之外包裝下單
    工作，復負責與冠中商標事務所接洽上開服務標章之相關事宜，而歐自奮 (被告
    之夫，亦為昕特公司股東）、歐自發（被告之夫弟，亦為益廷公司股東）亦均在
    秦旻公司任職，擔任印刷工一職，被告擔任助理一職（亦為昕特、益廷公司股東
    ) ，擔任會計一職之歐素梅（亦為昕特公司股東、益廷公司董事）就該標章是否
    業已轉讓秦旻公司可向歐自發、歐自奮或被告查證，如非確悉上開標章業已轉讓
    秦旻公司，以歐家人員均為益廷公司、昕特公司股東或董事之身分，自不可能逕
    自下單予相關廠商，甚至逕自通知相關廠商稱平陽公司自八十五年三月一日後業
    務移轉秦旻公司之通知，而相關廠商請款亦改以秦旻公司為對象（並註明係原平
    陽公司），並經證人江壽恩於前案審理中具結屬實，此外，復有台灣特亦可有限
    公司、隆元彩色印刷廠、潤德塑膠股份有限公司旭華塑膠 (股)公司、台益橡膠
    企業社等公司之請款單、估價單等附於前案偵查卷可資佐證，何能認僅係歐素梅
    個人想法？況益廷公司、昕特公司消滅後，歐自奮、歐自發、歐素梅及被告等，
    均轉任秦旻公司服務，被告對於上開服務標章是否業已移轉予秦旻公司使用，自
    知之甚詳，何能僅以上開股份讓與契約時伊不在場，而推諉為不知情？且公司對
    外以負責人代表公司，被告既為平陽公司之負責人，其所為同意秦旻公司使用上
    開標章之決定，依法即屬有效，縱未經股東會或董事會同意，亦屬負責人乙○○
    是否背信或違反與平陽公司間委任契約之問題，何能認僅係被告個人想法？被告
    於原審辯稱：其於前案供稱秦旻公司可使用上開平陽公司之商標係屬其過人之想
    法云云，並不足取。(六)另被告家族所經營之平陽公司、昕特公司等，係因經營
    不善才邀請自訴人合夥，不惟業據證人甲○○結證在卷（已如前述），且證人即
    上開公司之實際經營者丁○○於原審亦證稱：「簽訂前開股份讓與契約時，昕特
    公司、益廷公司，因付了太多的利息，導致虧錢，才找自訴人合夥」等語，而平
    陽公司雖未約定在契約上，但亦在虧損狀態，此觀被告、被告之夫歐自奮、被告
    之夫弟歐自發、被告之夫妹均在秦旻公司服務自明，自訴人對於業已虧損之公司
    願意以二千萬元承受，衡情應包括平陽公司之上開標章在內，否則自訴人承受上
    開公司，無異係雪上加霜，況本院八十九年度上易字第四九二號刑事判決亦認秦
    旻公司應可使用上開平陽公司之服務標章，有調閱之上開案號刑事卷足憑。（七
    ）自訴人上開違反商標法案件業經本院判決無罪確定在案，亦有調閱之上開案號
    刑事卷足按。（八）至證人丁○○雖證稱其與自訴人所簽訂之上開合夥股份讓與
    契約書，並不包括平陽公司之服務標章在內等語，但查證人丁○○係被告之公公
    ，於作證時不免有迴護之詞，故其上開證言，不足憑採。（九）綜上所述，足證
    被告上開所辯顯係飾卸之詞，不足採信。被告明知秦旻公司可使用上開平陽公司
    之服務標章，猶誣指自訴人無權使用上開標章，以秦旻公司使用上開標章於兒童
    玩具產品違反商標法為由，提出告訴，足見其主觀上具有誣告之犯意甚明，是罪
    證明確，其犯行堪以認定。又證人甲○○於前案已到庭陳述明確，核無再傳喚之
    必要，併此敘明。
二、核被告乙○○所為係犯刑法第一百六十九條第一項之誣告罪。原審適用刑法第一
    百六十九條第一項、第七十四條第一款，並審酌被告之品行良好，惟以提起告訴
    方式誣指自訴人侵害平陽公司商標權方式，使自訴人受刑事訴追之損害，影響秦
    旻公司之信譽及自訴人之名譽，且犯後否認犯罪等一切情狀，量處被告有期徒刑
    一年，又以被告未曾受過有期徒刑以上刑之宣告，有台灣高等法院被告全國前案
    紀錄表足稽，其經此教訓應知警惕，並無再犯之虞，認其上開所宣告之刑，以暫
    不執行為適當，故併予宣告緩刑三年，以啟自新，認事用法核無違誤，量刑亦妥
    適。被告上訴意旨仍執前詞，否認犯罪，非有理由，應予駁回。
三、據上論結，應依刑事訴訟法第三百六十八條，判決如主文。
中      華      民      國    九十      年      四      月     二十四   日
                              臺灣高等法院臺中分院刑事第八庭
                                    審判長法  官  羅  得  村
                                          法  官  林  輝  煌
                                          法  官  劉  榮  服
右正本證明與原本無異。
如不服本判決應於收受送達後十日內向本院提出上訴書狀，其未敘述上訴之理由者並
得於提起上訴後十日內向本院補提理由書（均須按他造當事人之人數附繕本）。
                                          書記官  陳  俞  豪
中      華      民      國    九十    年      四     月    二十五    日
附錄條文：
刑法第一百六十九條第一項
意圖他人受刑事或懲戒處分而向該管公務員誣告者，處七年以下有期徒刑。
Ａ


司法院資訊處製作；財團法人民間司法改革基金會備份。
